【裁判字號】    91,訴,776
【裁判日期】    920225
【裁判案由】    營利事業所得稅
【裁判全文】
臺中高等行政法院判決                              九十一年度訴字第七七六號
                              .
  原      告  三信商業銀行股份有限公司
  代  表  人  甲○○
  訴訟代理人  丙○○會計師
              丁○○會計師
  被      告  財政部台灣省中區國稅局
  代  表  人  乙○○
  訴訟代理人  戊○○
右當事人間因營利事業所得稅事件，原告不服財政部中華民國九十一年九月二十三日
台財訴字第０九一００三七六五五號訴願決定，提起行政訴訟。本院判決如左︰
    主  文
訴願決定及原處分（復查決定）關於前手利息部分均撤銷。
訴訟費用由被告負擔。
    事  實
一、事實概要：
    原告民國（下同）八十八年度營利事業所得稅結算申報，原申報營業成本計新台
    幣（下同）二、七五八、六０五、０六七元，全年所得額及課稅所得額為四五、
    四六七、七七七元。被告初查以帳列營業成本之其他成本中呆帳損失準備之限額
    按各項放款、貼現、押匯、保證等科目之應收票據及應收利息逐項個別核算壞帳
    損失限額後，剔除呆帳損失五二、三七七、０三八元，核定營業成本為二、七０
    六、二二八、０二九元，連同其他調整事項，核定全年所得額為三八六、六三二
    、三一三元；另以公債利息收入扣繳憑單總金額計八六、四四一、二六０元，扣
    繳稅額計八、六四四、一二五元，此扣繳稅額部分原告係依財政部台財稅字第七
    五四一四一六號函釋，按債券持有期間，依債券之面值及利率計算利息收入，即
    扣除前手之利息所得後，以餘額列報原告之利息收入，惟於申請扣繳稅額時，卻
    將該前手之利息之扣繳稅額計二、二六五、四五七元併同申報，被告認此部分非
    屬原告之扣繳稅額，遂否准將前手利息之扣繳稅額計二、二六五、四五七元抵繳
    原告之應納稅額，並轉列為出售債券之成本，核定其尚未抵繳之扣繳稅款為六、
    三七八、六六八元。原告不服，主張其營業成本中有關其他成本項下之呆帳損失
    其以全數之放款債權餘額之百分之一限度內提列當期呆帳損失應無不合；另列報
    之公債利息收入及扣繳稅額，亦無不合情事，均應予認列，經申請復查結果，營
    業成本准予增列五二、三七七、０三八元，全年所得額變更核定為三三四、二五
    五、二七五元，其餘復查駁回。原告對復查駁回部分仍不服，就其尚未抵繳之扣
    繳稅額項目提起訴願，惟遭決定駁回，遂提起行政訴訟。
二、兩造聲明：
    (一)原告聲明求為判決：
      1.訴願及復查決定暨原處分對於原告不利部分均撤銷。
      2.訴訟費用由被告負擔。
    (二)被告聲明求為判決：駁回原告之訴。
三、兩造陳述：
    (一)原告主張：
      1.按「憲法第十九條規定人民有依法律納稅之義務，固係指人民有依據法律所
        定之納稅主體、稅目、稅率、納稅方法及納稅期間等項而負納稅義務之意，
        然課人民以繳納租稅之法律，於適用時，該法律所定之事項若權利義務相關
        連者，本於法律適用之整體性及權利義務之平衡性，當不得任意割裂適用。
        」業經司法院釋字第三八五號解釋在案。又「納稅義務人有左列各類所得者
        ，應由扣繳義務人於給付時，依規定之扣繳率或扣繳辦法，扣取稅款，並依
        第九十二條規定繳納之︰一、：：：二、機關、團體、事業或執行業務者所
        給付之薪資、利息、：：：。」為行為時所得稅法第八十八條所明定。故利
        息所得者，應由扣繳義務人於給付時，扣取稅款，並將所扣稅款向國庫繳納
        ；又依同法第七十一條第一項前段、第九十九條及第一百條之規定，扣繳稅
        款於結算申報時當可用以抵繳應納稅額；此為義務與權利相互關連之規定，
        不容割裂適用，為最高行政法院九一年判字第一四八二號及台北高等行政法
        院九十年訴字第六二四一號、六四六０號、五七四五號等判決所見。
      2.另「中央政府建設公債甲種債票之利息，應由付息機構於付息時，按照所得
        稅法第八十八條、第八十九條、第九十二條及各類所得扣繳率表等規定，扣
        繳利息所得稅款，並以付息時債票持有人為納稅義務人，向稽徵機關填報扣
        繳憑單，並依同法第九十四條規定，將扣繳憑單填送納稅義務人。說明：二
        、本債票無論曾否轉讓，均應由付息機構，以付息時之持票人為納稅義務人
        （記名式者為最後記名之人）就全部利息一次扣繳所得稅；並根據持票人之
        身分證明，依法填報扣繳憑單。納稅義務人為中華民國居住之個人或營利事
        業，應將該項利息所得，依法合併當年度所得申報所得稅。」為財政部六十
        四年九月四日台財稅第三六四四０號函釋所示。
      3.在債券交易實務上，係採除息價格交易。即買方向賣方購入債券時，除依照
        議定利率計算成交價格外，尚需加計「以票面利率計算前次付息日至成交日
        止，賣方持有期間所應得之利息」，一併支付與賣方。其後，即由買方取得
        向債券發行人請求付息之權利（此等交易模式參照被告復查決定書第八頁第
        九行以下之說明可證）。而前開所述買方於支付賣方價款中，其所包含之利
        息給付部分（即被告所認定之前手息），依照所得稅法第八十八條及第八十
        九條規定，應由扣繳義務人（即買方）於給付時，依規定稅率扣繳稅款，納
        稅義務人為取得利息所得者（即賣方），而由該納稅義務人（即被告所強調
        取得利息所得之人）據以申報（或免申報）利息所得及抵扣應納所得稅。爾
        後，買方（本件即原告）取得系爭債券獲給付之地位，嗣付息機構於給付利
        息時，其依所得稅法第八十八條及第八十九條規定自該給付之利息中扣繳稅
        款，而由取得所得之買方（即原告），依法申報所得及抵扣應納所得稅，此
        乃所得稅法第八十八條及第八十九條所為規範。惟查，財政部上開六十四年
        九月四日台財稅第三六四四０號函釋，卻免除買方如前開所述於支付賣方利
        息價款時，需辦理扣繳稅款之責任，而責由付息機構於最終給付時，以付息
        時之持票人為納稅義務人辦理扣繳所得稅相關事宜。則依稅捐稽徵法第一條
        之一規定，財政部所發布有利於納稅義務人之解釋函令，對原告自有其適用
        。故原告於給付利息與賣方時，未為扣繳所得稅，於法並無不合。又付息機
        構於屆付息日時，就應給付與原告之利息款項，以原告為納稅義務人扣繳所
        得稅，而以扣除稅款後之餘額給付原告。則原告就已自應得之款項中扣除稅
        款，且納稅義務人亦為原告之扣繳憑單，依所得稅法第七十一條第一項規定
        申報扣抵營利事業所得稅，於法亦無不合。
      4.然被告卻因前開上半段所述賣方取得之利息（即被告所認定之前手息），於
        適用首開財政部六十四年九月四日台財稅第三六四四０號函釋規定，致無法
        徵收渠等所得稅部分，強行加諸於原告應負擔該等所得稅義務，而將原告於
        取得付息機構付息時所扣繳之稅款，劃歸二部分，指稱其中一部分稅款（即
        系爭部分）屬於前手應扣繳之稅捐，應由前手申報扣抵所得稅，而非屬原告
        本身應繳納之稅款，尚難執為系爭扣繳稅款抵繳應納稅額或申請退稅之依據
        云云。被告此等將權利義務關聯之事項，均以不利於原告為其準據，割裂適
        用法律，否准原告依照所得稅法第八十八條、第八十九條及財政部六十四年
        九月四日台財稅第三六四四０號函釋規定取得之扣繳憑單申請退稅，顯違反
        司法院釋字第三八五號解釋，該法律所定之事項若權利義務相關連者，本於
        法律適用之整體性及權利義務之平衡性，當不得任意割裂適用之規定。
      5.按「涉及租稅事項之法律，其解釋應本於租稅法律主義之精神，依各該法律
        之立法目的，衡酌經濟上之意義及實質課稅之公平原則為之。」復經司法院
        釋字第四二○號解釋在案。上開解釋固然肯定實質課稅原則在稅法之適用，
        但亦闡明在適用上仍應嚴守租稅法律主義。又「納稅義務人應於每年二月二
        十日起至三月底止，填具結算申報書，向該管稽徵機關，申報其上一年度內
        構成綜合所得總額或營利事業收入總額之項目及數額，以及有關減免、扣除
        之事實，並應依其全年應納稅額減除暫繳稅額、尚未抵繳之扣繳稅額及可扣
        抵稅額，計算其應納之結算稅額，於申報前自行繳納。但短期票券利息所得
        之扣繳稅款及營利事業獲配股利總額或盈餘總額所含之可扣抵稅額，不得減
        除。」為行為時所得稅法第七十一條第一項所明定。故扣繳之稅款，除所得
        稅法第七十一條第一項但書所列舉或法律別有規定者外，可於結算申報時，
        抵繳應納稅額。是則本於租稅法律主義之精神，扣繳稅款既為公法上明定納
        稅義務人之租稅抵稅權，除法律別有規定外，自不得以實質課稅為由，否准
        納稅義務人抵繳應納稅額，亦迭有最高行政法院九一年判字第一四八二號及
        台北高等行政法院九十訴字第六二四一號、六四六０號、五七四五號等判決
        可證。本件原告為付息時之債票持有人，依首開財政部六十四年九月四日台
        財稅第三六四四０號函謂：「：：：應由付息機構於付息時，按照所得稅法
        第八十八條、第八十九條、第九十二條扣繳利息所得稅款，並以付息時債票
        持有人為『納稅義務人』」，既已肯認原告為所得稅法第八十八條之納稅義
        務人，即非營利事業所得稅查核準則第九十條第三款所指「扣繳他人之所得
        稅款」者。況所得稅法又無除外規定，自應可用以抵繳應納稅款。惟被告以
        實質課稅為由，否定原告為實際納稅義務人，進而否准其租稅抵稅權，顯然
        添加法律所無之限制，違反租稅法律主義，亦非適法。
    (二)被告答辯：
      1.原告八十八年度取得公債利息收入扣繳憑單總金額計八六、四四一、二六０
        元，扣繳稅額計八、六四四、一二五元，於辦理八十八年度營利事業所得稅
        結算申報時，自行減除屬前手之公債利息計二二、六八四、五七七元後，申
        報本期公債利息收入為六三、七五六、六八三元，並列報全額之扣繳稅額計
        八、六四四、一二五元，自本年度結算申報應納稅額中減除，經被告初查以
        原告既已將前手之公債利息計二二、六八四、五七七元，自全年取得之公債
        利息總金額八六、四四一、二六０元減除，故該部分前手利息之扣繳稅額計
        二、二六五、四五七元，亦非屬原告之扣繳稅額，遂否准將前手利息之扣繳
        稅額抵繳其應納稅額。
      2.復查時，原告主張其八十八年度所列報之公債扣繳稅款皆係扣繳單位依法就
        其應付予其款項中扣除一部份金額作為繳納稅款使用，該扣繳稅款自屬其所
        擁有之抵稅權，其依法就將未扣繳稅款列報減除項目，於法並無不合，另初
        查強引營利事業所得稅查核準則第九十條第三款規定「扣繳他人之所得款，
        不得列為本業之損費。」顯非適法，亦有違租稅公平原則，系爭前手利息之
        扣繳稅額計二、二六五、四五七元，應准自應納稅額中減除云云。經被告復
        查決定以，所得稅法第七十一條及第九十九條固然規定，納稅義務人得以暫
        繳稅額及扣繳稅款，抵繳其結算申報之應納稅額，惟係以納稅義務人自行繳
        納之暫繳稅款、扣繳稅款，始有適用之餘地，又利息所得之納稅義務人，依
        所得稅法第八十九條第一項第二款之規定，係指實際取得利息所得者，由其
        主動申報利息所得及扣繳稅款，並不以納稅義務人是否取得扣繳憑單為要件
        ，是以所得稅法有關利息所得，得以扣繳稅額抵繳應納稅款者，係指依所得
        稅法規定應申報或繳納利息所得之納稅義務人而言；換言之，得為扣繳稅額
        抵繳應納稅款之對象為：應將利息所得申報、繳納所得稅，實際承擔納稅義
        務者為限，反之如未申報利息所得，而未繳納利息所得稅者，則無扣繳稅額
        抵繳應納稅額之適用，此為當然之解釋。至於第三人取得利息所得部分，是
        否得抵繳應納稅款，核與納稅義務人無關，縱令事實上係由納稅義務人代繳
        稅款，並不能因此變更公法上納稅義務之主體。是該利息所得之扣繳稅款，
        僅能由該第三人依法抵繳之，其代繳稅款之納稅義務人，自無以自己名義請
        求抵繳稅款之權利。
      3.再者，一般公債、公司債、金融債券等，因載有約定之利率，債券持有人依
        民法第六十九條、第七十條之規定，對於此項約定利息按權利存續期間之日
        數，取得其法定孳息。此項利息未獲支付前，如將債券讓售，依同法第二百
        九十五條前段規定，推定其隨同原本移轉於受讓人，債券原持有人因而經由
        買賣價金取得是項利息收益。因此債券之買賣，如係於該債券之付息日為之
        ，讓售價格之認定，尚不發生疑義；若於兩付息日為之，其買賣價格中實已
        包括兩部分，一為取得債券所支付之對價，另一為未屆付息日該債券法定利
        息請求權之讓售價金，惟由於買賣債券之交易所得停徵，利息所得與證券交
        易所得如未明確劃分，除將造成原持有人之法定利息收益，將誤為證券交易
        所得免稅外，並將增加債券利息兌領人之法定利息所得，造成課稅錯誤，是
        故財政部於七十五年七月十六日以台財稅第七五四一四一六號函，闡明營利
        事業應按實際情形列報利息收入，其債券賣出時超過購進價格及利息收入後
        之餘額為證券交易損益，並附帶說明個人因未設帳，應一律以兌領之利息併
        入其綜合所得稅課稅，符合所得稅法課稅公平原則。因此所謂債券「前手利
        息」，乃為區分債券利息兌領人所持有債券期間申報所得之利息，及非持有
        （即其前手持有）期間，未申報所得之債券利息，而予分野界定之名詞，故
        由前述財政部之函釋可知，前手利息所得者如為營利事業者，應按其持有債
        券期間，計算利息所得課徵營利事業所得稅；惟前手利息所得者如為個人者
        ，因前手個人並未設帳，復無扣繳憑單歸課資料，故其不列入綜合所得稅結
        算申報，稽徵機關亦未予核課其綜合所得稅，營利事業如係債券利息兌領人
        ，僅按其持有債券期間，計算利息所得課徵營利事業所得稅，並僅就申報利
        息所得範圍內之扣繳稅額，依法抵繳其應納稅款，其未持有債券期間之其餘
        利息（即前手利息），並非屬該營利事業之利息所得，自毋庸申報，亦不課
        徵營利事業所得稅，因此該前手利息之扣繳稅款，自不在扣繳稅額抵繳應納
        稅款之列，本件原告將公債前手利息扣除，未申報為其公債利息收入，自不
        得將此而生之前手利息扣繳稅額，申報抵繳其應納稅額，故原告將之列入抵
        繳稅額，於法即有未合。
      4.財政部七十五年之函釋，雖規定營利事業買賣公債，可按持有期間列報利息
        收入，惟並未規定營利事業於兩付息日間買回公債，按持有期間列報利息收
        入，即得以全期扣繳稅款抵繳其應納稅額，系爭前手利息扣繳稅款二、二六
        五、四五七元，原告既非為實際納稅義務人，縱該等利息所得扣繳憑單係以
        其名義開立，因該扣繳稅款並非原告所負擔及繳納，原告自不得以之抵繳其
        應納稅額或申請退稅，末查財政部八十五年十月廿一日台財稅第八五一九一
        ○六二一號函，亦明釋無息票公債發售價格與面額之差額為利息，營利事業
        持有是類債券，應將上開利息於公債償還期間平均分攤計算每日應攤計之利
        息，並按每日應攤計之利息乘以其於該課稅年度之持有天數，計算該課稅年
        度應申報之利息收入，是本件系爭前手公債利息計二二、六八四、五七七元
        ，並非屬原告之利息收入，該部分扣繳稅額計二、二六五、四五七元，自亦
        非原告所有，被告初查予以否准抵繳其應納稅額，經核並無不合，是復查後
        遂予維持。
      5.按所得稅法第七條第四項、第八十九條第一項第二款規定揭明凡取得利息所
        得者為納稅義務人，納稅義務人並應依所得稅法第七十一條規定程序依法申
        報當年度所得稅，足見所得稅法第七十一條第一項所稱之扣繳稅款為取得所
        得之人於取得所得時扣繳義務人依所得稅法第八十八條扣繳率扣繳之稅款而
        言，是納稅義務人有所得稅法第八條所列明之中華民國各項來源所得，應由
        扣繳義務人於給付時，依規定之扣繳率或扣繳辦法，扣繳稅款，並依所得稅
        法第九十二條規定繳納，且依法申報當年度所得稅，顯見所得與扣繳是一體
        兩面權利義務關係，有申報所得之義務方有扣繳稅款抵稅之權利，本於法律
        適用之整體性及權利義務之平衡，兩者當不能割裂適用，此為司法院釋字第
        三八五號所釋明。本案系爭前手息依財團法人中華民國證券櫃檯買賣中心公
        布「證券商營業處所買賣有價證券業務規則」第五十一條第一項規定：「債
        券之買賣均採除息交易，其迄給付結算日止賣方應得之利息，由買方併同成
        交價金支付賣方」規定，即公債之票面利息為各該期間持有人所享有，此為
        不爭事實，依前敘明原告之前手應為此公債利息之公法上納稅義務人，當由
        原告之前手依前揭所得稅法第七十一條規定程序辦理結算申報，方可抵繳，
        雖原告有給付全額利息（含代繳稅款）給前手，惟依前行政法院五十八年判
        字第五一七號判例規定縱令原告事實上有代繳稅款，但並不能因此變更「原
        告之前手」為此筆系爭前手利息之公法上納稅義務之主體事實，況公債息依
        所得稅法第二條、第三條、第八條、第十四條及第二十四條及財政部七十五
        年七月十六日台財稅第七五四一四一六號函，釋明公債息無論是個人或營利
        事業均屬應課徵所得稅之所得項目，並無免稅規定，此為原告於給付前手利
        息時既已明知之事實，又原告於給付前手利息時，更知其最後領息應扣繳一
        定稅額，常理言，應僅給付前手淨額利息（全部公債息減除扣繳稅款），而
        非全額。
      6.扣繳制度旨在掌握稅源資料，維護租稅公平，參酌司法院釋字第五０六號解
        釋理由書「命令是否符合法律授權之意旨，則不應拘泥於法條所用之文字，
        而應以法律本身之立法目的及其整體規定之關聯意義為綜合判斷。又有關稅
        法之規定，主管機關得本於租稅法律主義之精神，依各該法律之立法目的，
        衡酌租稅經濟上之功能及實現課稅之公平原則，為必要之釋示。」，為此財
        政部為掌握公債息之稅源，以財政部六十四年九月四日台財稅第三六四四０
        號釋明「二、本債票無論曾否轉讓，均應由付息機構，以付息時之持票人為
        納稅義務人（記名式者為最後記名之人）：：：」，該函釋中之納稅義務人
        真意應為扣繳對象，並非所得稅法第七條第四項所定明之納稅義務人，兩者
        不同，應有區別。又以最後兌息者為扣繳對象，如此扣繳稽徵方式，環環相
        扣，方能掌握各階段取得公債利息之所得人，落實所得稅法公債息應納稅之
        立法意旨及扣繳制度之本旨，俾以實現租稅公平原則。末查本案原告營利事
        業所得稅係委託會計師查核簽證申報，雖前經書面審核核定在案，惟經被告
        依據「營利事業所得稅結算申報書面審核案件抽查辦法」第三條第一款之規
        定改列抽查茲非無據，又依據稅捐稽徵法第二十一條第二項規定「在前項核
        課期間內，經發現應徵之稅捐者，仍應依法補徵或並予處罰」及前行政法院
        五十八年判字第三十一號判例「納稅義務人依所得稅法規定辦理結算申報而
        經該管稅捐稽徵機關調查核定之案件，如經過法定期間而納稅義務人未申請
        復查或行政爭訟，其查定處分，固具有形式上之確定力，惟稽徵機關如發現
        原處分確有錯誤短徵，為維持課稅公平之原則，基於公益上之理由，要非不
        可自行變更原查定處分，而補徵其稅額。」意旨，否准原告抵繳前手利息之
        稅額為依法有據，並非違法之行政處分當不生信賴保護原則之適用問題，原
        告所訴無足採信。
    理  由
一、按「本法稱納稅義務人，係指依本法規定，應申報或繳納所得稅之人。」、「納
    稅義務人每年結算申報所得額經核定後，稽徵機關應就納稅義務人全年應納稅額
    ，減除暫繳稅額、未抵繳之扣繳稅額、可扣抵稅額及申報自行繳納稅額後之餘額
    ，填發繳款書，通知納稅義務人繳納。但：：：」分別為行為時所得稅法第七條
    第四項、第一百條第一項前段所明定。本件被告以原告八十八年度營利事業所得
    稅結算申報，原列報尚未抵繳之扣繳稅額八、六四四、一二五元，其中包含前手
    利息扣繳稅款二、二六五、四五七元，非屬原告所有，乃否准認列，轉列為原告
    購進債券之成本（出售公債損益於帳外調減），核定尚未抵繳之扣繳稅額為六、
    三七八、六六八元，無非係以系爭扣繳稅款二、二六五、四五七元屬前手利息收
    入之扣繳稅款，其本身既無該項所得，縱扣繳憑單以原告之名義開立，亦非扣繳
    稅款之實際納稅義務人，依實質課稅原則，自不得以之抵繳應納稅額為其論據，
    固非無據。惟查：
    (一)按「憲法第十九條規定人民有依法律納稅之義務，固係指人民有依據法律所定
      之納稅主體、稅目、稅率、納稅方法及納稅期間等項而負納稅義務之意，然課
      人民以繳納租稅之法律，於適用時，該法律所定之事項若權利義務相關連者，
      本於法律適用之整體性及權利義務之平衡性，當不得任意割裂適用。」業經司
      法院釋字第三八五號解釋在案。又「納稅義務人有左列各類所得者，應由扣繳
      義務人於給付時，依規定之扣繳率或扣繳辦法，扣取稅款，並依第九十二條規
      定繳納之：一、．．．二、機關、團體、事業或執行業務者所給付之薪資、利
      息、．．．。」為行為時所得稅法第八十八條所明定。故利息所得者，應由扣
      繳義務人於給付時，扣取稅款，並將所扣稅款向國庫繳納；又依同法第七十一
      條第一項前段、第九十九條及第一百條之規定，扣繳稅款於結算申報時當可用
      以抵繳應納稅額；此為義務與權利相互關連之規定，不容割裂適用。另財政部
      六十四年九月四日台財稅第三六四四○號函釋：「主旨：中央政府建設公債甲
      種債票之利息，應由付息機構於付息時，按照所得稅法第八十八條、第八十九
      條、第九十二條及各類所得扣繳率表等規定，扣繳利息所得稅款，並以付息時
      債票持有人為納稅義務人，向稽徵機關填報扣繳憑單，並依同法第九十四條規
      定，將扣繳憑單填送納稅義務人。說明：二、本債票無論曾否轉讓，均應由付
      息機構，以付息時之持票人為納稅義務人（記名式者為最後記名之人）就全部
      利息一次扣繳所得稅；並根據持票人之身分證明，依法填報扣繳憑單。納稅義
      務人為中華民國居住之個人或營利事業，應將該項利息所得，依法合併當年度
      所得申報所得稅。」本件原告為系爭債券付息時之持票人，因上開財政部六十
      四年九月四日台財稅第三六四四○號函釋，遭強制課以系爭全部利息扣繳稅款
      之義務，既係依法令之形式而為，惟於結算申報時，被告竟主張原告雖被扣繳
      系爭稅款但非實際納稅義務人，否准扣繳稅款抵繳應納稅額之權利，反採經濟
      之事實。對於同一系爭所得，權利義務相關連之事項，而為不同認定，並均以
      不利於原告者為其準據，顯然割裂適用法律，揆諸前開司法院第三八五號解釋
      及說明，即有可議。
    (二)又按「涉及租稅事項之法律，其解釋應本於租稅法律主義之精神，依各該法律
      之立法目的，衡酌經濟上之意義及實質課稅之公平原則為之。」復經司法院釋
      字第四二○號解釋在案。上開解釋固然肯定實質課稅原則在稅法之適用，但亦
      闡明在適用上仍應嚴守租稅法律主義。又「納稅義務人應於每年二月二十日起
      至三月底止，填具結算申報書，向該管稽徵機關，申報其上一年度內構成綜合
      所得總額或營利事業收入總額之項目及數額，以及有關減免、扣除之事實，並
      應依其全年應納稅額減除暫繳稅額、尚未抵繳之扣繳稅額及可扣抵稅額，計算
      其應納之結算稅額，於申報前自行繳納。但短期票券利息所得之扣繳稅款及營
      利事業獲配股利總額或盈餘總額所含之可扣抵稅額，不得減除。」為行為時所
      得稅法第七十一條第一項所明定。故扣繳之稅款，除所得稅法第七十一條第一
      項但書所列舉或法律別有規定者外，自可於結算申報時，抵繳應納稅額。是則
      本於租稅法律主義之精神，扣繳稅款既為公法上明定納稅義務人之租稅抵稅權
      ，除法律別有規定外，自不得以實質課稅為由，否准納稅義務人抵繳應納稅額
      。本件原告為付息時之債票持有人，依前開財政部六十四年九月四日台財稅第
      三六四四○號函謂：「．．．應由付息機構於付息時，按照所得稅法第八十八
      條、第八十九條、第九十二條．．．扣繳利息所得稅款，並以付息時債票持有
      人為『納稅義務人』」，既已肯認原告為所得稅法第八十八條之納稅義務人，
      即非營利事業所得稅查核準則第九十條第三款所指「扣繳他人之所得稅款」者
      。況所得稅法又無除外規定，自應可用以抵繳應納稅款；及被告以實質課稅為
      由，否定原告為實際納稅義務人，進而否准其租稅抵稅權，顯然添加法律所無
      之限制，違反租稅法律主義，亦非適法。（最高行政法院九十一年度判字第一
      四八二號判決參照）。
二、綜上所述，原處分（復查決定）關於否准將前手利息之扣繳稅額抵繳原告之應納
    稅額部分顯有可議。訴願決定疏未糾正，亦有違誤。原告執以指摘為有理由，令
    將不利原告之訴願決定及原處分關於前手利息部分均予撤銷，由被告另為適法之
    處分。
據上論結，本件原告之訴為有理由，爰依行政訴訟法第一百九十五條第一項前段、第
九十八條第三項前段，判決如主文。
中    華    民    國    九十二      年      二        月    二十五      日
                 臺 中 高 等 行 政 法 院   第 二 庭
                                審 判 長 法      官  沈  水  元
                                         法      官  林  秋  華
                                         法      官  王  德  麟
右正本證明與原本無異。
如不服本判決，應於判決送達後二十日內向本院提出上訴書狀，其未表明上訴理由者
，應於提起上訴後二十日內向本院提出上訴理由書（須依對造人數附具繕本）；如於
本判決宣示或公告後送達前提起上訴者，應於判決送達後二十日內補提上訴理由書（
須附繕本）。未表明上訴理由者，逕以裁定駁回。
提起上訴應預繳送達用雙掛號郵票拾份（每份三十四元)。
中    華    民    國    九十二      年      二        月    二十五      日
                                         法院書記官  邱  吉  雄


司法院資訊處製作；財團法人民間司法改革基金會備份。
